臺灣士林地方法院刑事判決　　　　　　100年度審訴字第714號
公　訴　人　臺灣士林地方法院檢察署檢察官
被　　　告　林木池
上列被告因違反毒品危害防制條例案件，經檢察官提起公訴（10
0 年度撤緩毒偵字第53號），被告於本院準備程序中就被訴事實
為有罪之陳述，本院合議庭裁定改由受命法官獨任依簡式審判程
序審理，並判決如下：
    主  文
林木池施用第一級毒品，累犯，處有期徒刑柒月。扣案之海洛因
貳包（不包括包裝袋，驗餘淨重零點參伍柒公克）沒收銷燬。盛
裝上開毒品之包裝袋貳個及扣案之針筒貳支及塑膠鏟壹支均沒收
。
    事  實
一、林木池前於民國82年間，分別因違反麻醉藥品管理條例（非
    法施打吸用）案件，經本院以82年度易字第2630號判決處有
    期徒刑6 月確定；又因肅清煙毒條例（販賣及施用毒品）案
    件，經臺灣高等法院以83年度上訴字第2210號判決處有期徒
    刑10年、3 年2 月，並定應執行有期徒刑12年確定，2 案經
    接續執行，於88年11月19日假釋出監，假釋期間付保護管束
    ，惟於假釋期間，又因施用第一級、第二級毒品案件，經本
    院以90年度毒聲字第1034號裁定送觀察、勒戒後，認有繼續
    施用毒品傾向，由本院以91年度毒聲字第816 號裁定令入戒
    治處所施以強制戒治，嗣因戒治成效良好，經本院以92年度
    毒聲字第146 號裁定停止戒治，所餘戒治期間付保護管束，
    至92年7 月20日保護管束期滿未經撤銷，視為執行完畢，並
    經臺灣士林地方法院檢察署檢察官以92年度戒毒偵字第61號
    為不起訴處分確定；至前揭假釋經撤銷後，除販賣毒品部分
    未予減刑外，餘經臺灣高等法院以96年度聲減字第1377號裁
    定減刑，並就得減刑與不得減刑之部分合併定其應執行刑為
    有期徒刑10年5 月，所餘殘刑於96年7 月16日縮刑期滿執行
    完畢（構成累犯）。詎其仍不知悔改，復基於施用第一級毒
    品海洛因之犯意，於99年8 月24或25日間某時，在其位於臺
    北市○○區○街21巷34號2 樓之住處內，以針筒注射方式，
    施用第一級毒品海洛因1 次。嗣於99年8 月26日下午2 時10
    分許，為警持搜索票在上開住處查獲，並扣得其所有供施用
    海洛因之第一級毒品海洛因2 包（毛重0.959 公克、淨重
    0.359 公克、取樣0.002 公克、驗餘淨重0.357 公克) 、針
    筒2 支及塑膠鏟1 支，始查悉上情。
二、案經臺北市政府警察局士林分局移送臺灣士林地方法院檢察
    署檢察官偵查起訴。
    理  由
一、本件被告林木池所犯非死刑、無期徒刑或最輕本刑有期徒刑
    3 年以上之罪，亦非高等法院管轄第一審案件，且於準備程
    序進行中，被告先就被訴事實為有罪之陳述，經告知被告簡
    式審判程序之旨，並聽取檢察官、被告之意見後，本院裁定
    進行簡式審判程序，是本件之證據調查，依刑事訴訟法第27
    3 條之2 規定，不受同法第159 條第1 項、第161 條之2 、
    第161 條之3 、第163 條之1 及第164 條至第170 條規定之
    限制，合先敘明。
二、上揭犯罪事實，業據被告林木池於警詢、偵查中及本院準備
    程序時坦承不諱（見第1789號偵查卷第27至28頁、第55頁、
    第78至79頁、本院卷第22頁、第24頁）。又被告為警查獲時
    所採集之尿液，經送臺灣尖端先進生技股份有限公司以酵素
    免疫分析法初驗後，再以氣相層析質譜儀法複驗，其檢體呈
    嗎啡陽性反應，有該公司出具之濫用藥物檢驗報告影本、臺
    北市政府警察局偵辦毒品案件尿液檢體委驗單（檢體編號02
    4612）影本各1 紙在卷可稽（見第1789號偵查卷第65至66頁
    ）。另扣案之米白色粉末1 包，經送交通部民用航空局航空
    醫務中心檢驗結果，檢出海洛因（驗餘淨重0.357 公克）成
    分，有該醫務中心99年9 月8 日航藥鑑字第0995655 號毒品
    鑑定書影本1 份附卷可參（見第1789號偵查卷第68頁）。此
    外，並有針筒2 支及塑膠鏟1 支扣案可佐，堪認被告自白與
    事實相符，本案事證明確，被告犯行堪以認定。
三、按毒品危害防制條例對於施用第一、二級毒品者，認其係具
    有「病患性犯人」之特質，採行觀察、勒戒以戒除其身癮之
    措施。犯同條例第10條之罪者，依同條例第20條、第23條之
    規定，將其刑事處遇程序，區分為「初犯」及「五年內再犯
    」、「五年後再犯」。依其立法理由之說明：「初犯」，始
    須經觀察、勒戒；經觀察、勒戒執行完畢釋放後，「五年內
    再犯」者，因其再犯率甚高，原實施之觀察、勒戒既已無法
    收其實效，應依法追訴。至於經觀察、勒戒執行完畢釋放後
    ，「五年後再犯」者，前所實施之觀察、勒戒已足以遮斷其
    施用毒品之毒癮，為期自新及協助其斷除毒癮，仍適用「初
    犯」規定，先經觀察、勒戒之程序。於此，僅限於「初犯」
    及「五年後再犯」二種情形，始應先經觀察、勒戒程序。復
    按毒品危害防制條例第24條規定本法第20條第1 項及第23條
    第2 項之程序，於檢察官先依刑事訴訟法第253 條之1 第1
    項、第253 條之2 之規定，為附命完成戒癮治療之緩起訴處
    分時，或於少年法院（地方法院少年法庭）認以依少年事件
    處理法程序處理時，不適用之（第1 項）。前項緩起訴處分
    ，經撤銷者，檢察官應依法追訴（第2 項）。係一般刑事訴
    訟程序之例外規定，屬刑事訴訟法第1 條第1 項規定之「其
    他法律所定之訴訟程序」。該第2 項既規定，前項（第1 項
    ）緩起訴處分，經撤銷者，檢察官應依法追訴，即已明示施
    用毒品案件於撤銷緩起訴處分後之法律效果為「依法追訴」
    ，而非適用刑事訴訟法第253 條之3 所定撤銷緩起訴處分後
    得「繼續偵查或起訴」規定，此乃因檢察官已依毒品危害防
    制條例第24條第1 項為附命完成戒癮治療之緩起訴處分，被
    告事實上已接受等同「觀察、勒戒」之處遇，惟其竟未能履
    行該條件，自應於撤銷緩起訴處分後依法起訴，而無再次聲
    請法院裁定觀察、勒戒之必要（最高法院100 年度第1 次刑
    事庭決議可資參照）。查本件被告前於90年間因施用毒品案
    件，經先後裁定送觀察、勒戒及強制戒治，於92年7 月20日
    期滿，並經臺灣士林地方法院檢察署檢察官以92年度戒毒偵
    字第61號為不起訴處分確定，迄99年8 月間固已逾5 年，惟
    其本件施用第一級毒品犯行，曾由檢察官以99年度毒偵字第
    1789號為緩起訴處分，並經臺灣高等法院檢察署於99年12
    月20日以99年度上職議字第15432 號駁回再議確定，緩起訴
    期間為99年11月22日至101 年11月21日，嗣於上開緩起訴期
    間內之100 年9 月7 日撤銷上開緩起訴處分等情，有臺灣高
    等法院被告前案紀錄表、臺灣士林地方法院檢察署檢察官99
    年度毒偵字第1789號緩起訴處分書在卷可稽，揆諸前揭說明
    ，被告施用第一級毒品犯行既已由檢察官為附命完成戒癮治
    療之緩起訴處分，事實上已接受等同「觀察、勒戒」之處遇
    ，是被告經檢察官撤銷上開緩起訴處分後，其施用第一級毒
    品犯行已無再經觀察、勒戒及強制戒治之必要，既經檢察官
    提起公訴，於法並無不合，本院應予審理，先予敘明。
四、核被告所為，係犯毒品危害防制條例第10條第1 項之施用第
    一級毒品罪。被告於施用毒品時，持有毒品之低度行為，應
    為施用之高度行為所吸收，不另論罪。又被告有如事實欄所
    載前案科刑及執行之情形，有臺灣高等法院被告前案紀錄表
    在卷可考，其於有期徒刑執行完畢後5 年內，故意再犯本案
    有期徒刑以上之罪，為累犯，應依刑法第47條第1 項之規定
    加重其刑。爰審酌被告施用毒品係戕害自己身心健康，尚未
    危及他人，且犯後尚知坦承犯行，態度良好，兼衡其為國中
    畢業之智識程度、目前在陽明教養院職發科農藝組任職，月
    入2 萬餘元之經濟狀況等一切情狀，認公訴人具體求處有期
    徒刑6 月，容有過輕，量處如主文所示之刑，以示懲儆。
五、本件扣案之海洛因2 包（毛重0.959 公克、淨重0.359 公克
    、取樣0.002 公克、驗餘淨重0.357 公克)， 係查獲之第一
    級毒品，不問屬於犯人與否，應依毒品危害防制條例第18條
    第1 項前段之規定沒收銷燬；而裝盛上開海洛因之包裝袋2
    個，係為防止毒品之逸出、潮濕、及便於攜帶，為被告所有
    供施用海洛因之用，業據被告於偵查中供明，爰依刑法第38
    條第1 項第2 款宣告沒收。另扣案之針筒2 支及塑膠鏟1支
    ，亦係被告所有供施用第一級毒品海洛因所用之物，業據其
    於本院審理時供承明確（見本院卷第54頁背面），爰依刑法
    第38條第1 項第2 款之規定宣告沒收。
據上論斷，應依刑事訴訟法第273 條之1 第1 項、第299 條第1
項前段，毒品危害防制條例第10條第1 項、第18條第1 項前段，
刑法第11條、第47條第1 項、第38條第1 項第2 款，判決如主文
。
本案經檢察官許恭仁到庭執行職務。
中    華    民    國   100    年    12    月    29    日
                  刑事第一庭法  官  林秀鳳
以上正本與原本無異。
如不服本判決應於收受送達後10日內向本院提出上訴書狀，並應
敘述具體理由。其未敘述上訴理由者，應於上訴期間屆滿後20日
內向本院補提理由書 (均須按他造當事人之人數附繕本)「 切勿
逕送上級法院」。
                            書記官  張竣閔
中    華    民    國   101    年    1     月    3     日
附錄本案所犯法條全文：
毒品危害防制條例第10條第1項
施用第一級毒品者，處6月以上5年以下有期徒刑。